# 关于合并报表

提问人：fishzh 时间：2010-11-01 14:41:58
看注册会计师考试《会计》教材上说，合并报表准则也允许企业直接在对子公司的长期股权投资采用成本法核算的基础上编制合并财务报表，但是所生成的合并财务报表应当符合合并报表准则的相关规定。
有人用这种方法做过吗？操作过程中需要注意些什么？

回答人：chenyiwei
是否先模拟权益法，只是编制过程中技术方法的不同，不应影响最终编制完成的合并报表所显示的整个合并集团对外的财务状况、经营成果和现金流量。直接用成本法编制合并报表应该说更简便。 主要的差异是：成本法下的长期股权投资只能与购买日对应的净资产价值相抵销，并向应确认商誉。对于购买日以后子公司的净损益等净资产变动，由于在成本法核算中未予以体现，因此不能抵销。
本版面有些讨论，你可以搜索一下。

回答人：chenyiwei
回复 藤椅 fishzh 的帖子以后年度连续编制合并报表的情况下，对于长期股权投资的抵销分录（含商誉确认），相当于延续了购买日的抵销分录。当然，对于由可辨认净资产公允价值调整导致的后续折旧、摊销等抵销分录的调整还是在各年度之间有差异的。

提问人：快乐的 CPA 时间：2010-11-25 13:45:40
请教个问题：某集团为国有企业，未对全集团做过合并报表，现在因国资委要求想进行合并。集团本部及大部分子公司均执行《企业会计制度》，但子公司中包含一上市公司，执行新准则。请问若做合并报表，怎样统一会计准则？

回答人：chenyiwei
请查阅 38 号准则的应用指南。其中规定： 3 ．母公司执行企业会计准则、但子公司尚未执行企业会计准则的，母公司在编制合并财务报表时，应当按照企业会计准则的规定调整子公司的财务报表。 母公司尚未执行企业会计准则、而子公司已执行企业会计准则的，母公司在编制合并财务报表时，可以将子公司的财务报表按照母公司的会计政策进行调整后合并，也可以将子公司按照企业会计准则编制的财务报表直接合并。

回答人：chenyiwei
回复 藤椅 快乐的CPA 的帖子财政部没有发布过“不调整直接合并”的操作指南。不过你可以查一下国资委、财政部布置 2007 年度决算的有关资料。当时执行新准则的仅限于上市公司和部分金融企业，大部分大集团都没有执行，你可以看看当时是如何处理这个问题的。 单就报表格式而言，现在每年发布的报表都是同时适用于新旧准则的通用格式，其中有旧制度专用的项目和新准则专用的项目，你可以查找一下报表的编制说明。